臺灣高雄地方法院刑事判決　　　　　 95年度交簡上字第182號
上　訴　人　臺灣高雄地方法院檢察署檢察官
被　　　告　丙○○
上列上訴人因被告過失傷害案件，不服本院95年度交簡字第1252
號，中華民國95年6 月26日第一審判決（檢察官聲請簡易判決處
刑書案號：台灣高雄地方法院檢察署95年度偵字第4618號），提
起上訴，本院管轄之第二審合議庭判決如下：
    主  文
原判決關於丙○○犯過失傷害致人重傷罪部分撤銷。
丙○○犯過失傷害致人重傷罪，處有期徒刑陸月，如易科罰金，
以銀元佰元即新臺幣玖佰元折算壹日。
其餘上訴駁回。
    事  實
一、丙○○於民國95年1 月30日15時許，在高雄縣甲仙鄉某處與
    友人飲酒，明知飲酒後控制力、注意力已達不能安全駕駛動
    力交通工具之程度，仍於同日15時50分許，酒後駕駛車牌號
    碼5070-JL 號自用小客車，沿高雄縣旗山鎮○○路往旗山方
    向行駛，於同日18時20分許，行經旗甲路4 段138 號前，本
    應注意汽車駕駛人飲酒後其吐氣所含酒精成分超過每公升
    0.25毫克以上者，不得駕車，及車輛行經無號誌之交岔路口
    時，應減速慢行，作隨時停車之準備，而當時天氣晴朗、路
    面柏油、乾燥、無缺陷、無障礙物、視距良好，並無不能注
    意之情事，竟因不勝酒力，疏未注意，未減速慢行，猶以55
    公里之時速行駛，適宜明月騎乘車牌號碼OTN-583 號機車疏
    未配帶安全帽，亦未注意支線車應讓幹線車先行，即自西向
    東產業道路駛出，欲橫越馬路往北向返家，因而遭丙○○所
    駕駛之自小客車撞擊，宜明月因此人車倒地，致宜明月頭部
    外傷合併頭皮撕裂傷及疑似顱內出血，經治療後仍有頸椎損
    傷併雙下肢及左上肢癱瘓，而達難以治癒之重傷害。丙○○
    於肇事後，高雄縣政府警察局車禍處理小組員警據報前往處
    理，尚未發覺犯罪嫌疑人之前，表明其係肇事者，並願接受
    裁判，警方以酒精濃度測試器對丙○○施以酒精濃度測試，
    測得其呼氣酒精濃度值為每公升0.79毫克（0.79MG/L），而
    查知上情。
二、本案經高雄縣政府警察局旗山分局報告及宜明月之妻甲○○
    告訴台灣高雄地方法院檢察署檢察官偵查起訴。
    理  由
一、認定被告犯罪事實所憑之證據：
  (一)訊據被告丙○○對於上開犯罪事實坦承不諱，並有道路交通
    事故現場圖、道路交通事故調查報告(一)、(二)各1 份、現場照
    片12張在卷可稽，而宜明月因此車禍受有頭部外傷合併頭皮
    撕裂傷及疑似顱內出血，經治療後仍有頸椎損傷併雙下肢及
    左上肢癱瘓，而造成肢體癱瘓，業經其妻宜甲○○於偵查中
    指訴甚詳，並有廣聖醫院95年1 月30日及95年6 月16日診斷
    證明書各1 份附卷可憑，顯然已難以恢復；另據原審向財團
    法人義大醫院函詢宜明月之病情，據覆：宜明月因第4 、5
    頸椎損傷導致四肢癱瘓；近二個月未回門診，故無法判定目
    前之復原情況，若半年內無法恢復行動能立，則屬於重大不
    治之傷害等語，有該院95年7 月7 日義醫字第09500704號函
    1 紙在卷可查。而宜明月迄95年12月20日辯論終結時止，仍
    未恢復行動能力乙情，除具其妻甲○○陳述甚詳外，亦為被
    告所坦認，可見宜明月確因本件車禍致生重大不治之重傷之
    事實，應可認定（上揭道路交通事故現場圖、道路交通事故
    調查報告表、廣聖醫院診斷證明書及義大醫院函文，雖均屬
    被告以外之人於審判外之陳述，然俱經被告於本院中同意作
    為證據，本院審酌各該證據作成時之情形，以之作為本案認
    定事實之基礎核無不當，依刑事訴訟法第159 條之5 第1 項
    之規定，有證據能力）。
  (二)按駕駛人駕駛車輛行經無號誌之交岔路口時，應減速慢行，
    作隨時停車之準備，且飲用酒類後吐氣所含酒精濃度超過每
    公升0.25毫克以上者，不得駕車，道路交通安全規則第93條
    第1 項第3 款、第114 條第2 款分別定有明文，被告領有自
    用小客車駕駛執照，自無不知之理，當應確實注意並遵守之
    。且查本件車禍發生時，係天氣晴朗、路面柏油、乾燥、無
    缺陷、無障礙物、視距良好，並無不能注意之情事，詎被告
    竟疏未注意上開規定，貿然行車而導致被害人受有頸椎損傷
    併雙下肢及左上肢癱瘓，其行為顯有過失，且其過失行為與
    被害人之重傷害結果間有相當因果關係，應屬明確。是被告
    過失致重傷之犯行，已堪認定。
  (三)再者，員警到場後，對被告施以酒精濃度測試之結果，發現
    其吐氣酒精濃度為每公升0.79毫克（MG/L）等情，有酒精濃
    度測試結果1 紙在卷可憑。按刑法第185 條之3 係抽象危險
    犯，非實害犯，行為人客觀上已達不能安全駕駛之程度，且
    主觀上知其飲酒可能造成不能安全駕駛結果，竟仍放任自己
    駕駛，即應認有故意，而該當該罪。至於是否達「不能安全
    駕駛之程度」之認定，應依具體個案之實際情形判斷之，依
    目前醫學一致見解，吐氣酒精濃度達每公升0.25毫克以上時
    ，將使駕駛人產生複雜之技巧障礙、駕駛能力變壞之行為表
    現，肇事比率比一般未飲酒時高出2 倍；吐氣酒精濃度達每
    公升0.5 毫克以上時，將使駕駛人產生說話含糊、腳步不穩
    之行為表現，肇事比率比一般未飲酒時高出7 倍；吐氣酒精
    濃度達每公升0.55毫克以上時，將使駕駛人產生平衡感與判
    斷力障礙升高之行為表現，肇事比率比一般未飲酒時高出10
    倍；甚而如吐氣酒精濃度達每公升0.75毫克時，駕駛人將產
    生明顯酒醉、步履蹣跚之行為狀態，其肇事比率比一般高25
    倍，可見吐氣酒精濃度達每公升0.55毫克以上時，顯然影響
    其駕車安全性甚鉅，而被告於95年1 月30日15時許飲酒，嗣
    於同日15時50分許為警查獲，經測得呼氣酒精濃度已達每公
    升0.79毫克（MG/L），參諸被告確因飲酒導致注意力減弱，
    視覺及行為反應能力減低，而未注意適時減速慢行致肇事，
    可見確已達不能安全駕駛之程度，是被告酒醉駕車之犯行亦
    堪認定。
二、被告行為後，刑法業經修正，於94年2 月2 日經總統令公布
    ，並自95年7 月1 日施行，依修正後刑法第2 條第1 項規定
    ，行為後法律有變更者，適用行為時之法律，但行為後之法
    律有利於行為人者，適用最有利於行為人之法律（即從舊從
    輕原則），玆就本案應適用之法律整體比較結果（詳如附表
    所示），裁判時法並未較有利，依刑法第2 條第1 項規定，
    自應一體適用行為時法，即修正前法。
三、核被告所為，係犯刑法第185 條之3 不能安全駕駛動力交通
    工具罪，及同法第284 條第1 項後段過失傷害致人重傷罪。
    被告所犯上開二罪間，一為故意犯罪，一為過失犯罪，應予
    分論併罰。再被告為汽車駕駛人，酒醉駕車因而致人受傷，
    依法應負過失傷害致人重傷罪之刑責部分，應依道路交通管
    理處罰條例第86條第1 項規定，加重其刑。又被告所犯過失
    傷害致人重傷罪，被告於到場處理之員警知悉何人為肇事者
    前，即向員警主動告知係肇事者，此有原審95年6 月24日與
    高雄縣政府警察局旗山分局車禍處理小組公務電話聯繫記錄
    1 份在卷可證，是被告既於犯罪未發覺前即自首而接受裁判
    ，所犯過失傷害致人重傷罪之部分即應依修正前刑法第62條
    前段之規定，減輕其刑，並先加後減之。
四、原審以被告罪證明確，據予論科，固非無見，惟就被告過失
    傷害致人重傷犯行部分：(一)原審並未依道路交通管理處罰條
    例第86條第1 項規定加重其刑；(二)且被害人宜明月自身就本
    件傷害之結果，亦有未配戴安全帽（道路交通事故調查報告
    表(二)載明）、及未注意支線車應讓幹線車先行之過失，原審
    量刑並未慮及，均有不當。檢察官以原審未依上揭道路交通
    管理處罰條例規定加重被告刑責為由提起上訴，為有理由，
    應由本院將原判決該部分撤銷改判。至被告所犯不能安全駕
    駛動力交通工具罪部分，經核原審認事用法均無違誤，量刑
    亦已審酌被告明知酒後駕駛汽車影響多數乘客及用路人之安
    全，仍不知謹慎遵守道路交通規則，並漠視政府宣導酒後不
    開車之政策，於酒後吐氣酒精濃度高達每公升0.79毫克（
    MG/L ） ，猶執意駕駛其自用小客車，嚴重威脅他人之安全
    ，並已肇事致他人受重傷，而造成被害人家庭難以彌補之創
    傷及增加沉重負擔，迄今亦未與被害人家屬和解等一切情狀
    ，量處拘役55日，堪稱妥適，檢察官以原審量刑過輕為由，
    對此部分提起上訴，為無理由，應予駁回。又被告行為後，
    刑法業經修正公布施行，原審雖未及比較新舊法，然本案經
    比較結果，仍應適用行為時法，業如前述，是原判決就此部
    分適用行為時法，即無不當，尚不構成撤銷事由，附此敘明
    。
五、本院就被告所犯過失傷害致重傷罪部分，審酌被告明知駕駛
    自用小客車係高風險之行為，且經政府一再宣導切勿酒後駕
    車，猶輕率飲酒後行車上路，而自陷未注意減速慢行及作隨
    時停車準備之過失，並致被害人雙下肢及左上肢癱瘓而告重
    傷之嚴重後果，且迄今仍未與被害人家屬和解，然被害人宜
    明月自身就本件傷害之結果，亦同有未配戴安全帽、未注意
    支線車應讓幹線車先行，而擅自橫越馬路之過失，即本件車
    禍不能全歸責被告一人，且被告犯後已坦承犯行，尚見悔意
    等一切情狀，量處如主文所示之刑。
六、據上論斷，依刑事訴訟法第455 條之1第1項、第3 項、第
    364 條、第368 條、第369 條第1 項前段、第299 條第1 項
    前段，道路交通管理處罰條例第86條第1 項，刑法第2 條第
    1 項前段、第185 條之3 、第284 條第1 項後段，修正前刑
    法第41條第1 項前段、第55條、第62條，罰金罰鍰提高標準
    條例第1 條前段，廢止前同條例第2 條，現行法規所定貨幣
    單位折算新臺幣條例第2 條，判決如主文。
本案經檢察官乙○○到庭執行職務。
中　　華　　民　　國　　96　　年　　1 　　月　　3 　　日
                  交通法庭審判長法　官  蔡廣昇
                                法  官  林瑋桓
                                法  官  紀凱峰
以上正本證明與原本無異。
不得上訴。
中　　華　　民　　國　　95　　年　　1 　　月　　3 　　日
　　　　　　　　　　　　　　　　書記官  黃進遠
附表：刑法修正施行後新舊法之比較適用
┌──┬──┬──────────────────────┬──┬──────────────────────┐
│編號│條號│新法                                        │比較│理由                                        │
│    │    ├──────────────────────┤    │                                            │
│    │    │舊法                                        │結果│                                            │
├──┼──┼──────────────────────┼──┼──────────────────────┤
│1   │33  │新條文主刑之種類如下：                      │    │舊法第三十三條第五款規定，罰金：一元以上，修│
│    │    │一、死刑                                    │    │正後則提高為，罰金：新臺幣一千元以上，以百元│
│    │    │二、無期徒刑                                │    │計算之。罰金之定義既已修正，法定刑為罰金者，│
│    │    │三、有期徒刑：二月以上，十五年以上。但遇有加│    │其法定最低度罰金亦提高為新臺幣一千元，致刑度│
│    │    │    減時，得減至二月未滿，或加至二十年。    │    │有加重之情形，不論宣告罰金與否，應依新法第二│
│    │    │四、拘役：一日以上，六十日未滿。但遇有加重時│    │條第一項前段之規定，適用行為時法。（最高法院│
│    │    │    ，得加至一百二十日。                    │    │決議第三點(一)參照）。                        │
│    │    │五、罰金：新臺幣一千元以上，以百元計算之。  │    │                                            │
│    │    ├──────────────────────┼──┤                                            │
│    │    │舊條文主刑之種類如下：                      │ˇ  │                                            │
│    │    │一、死刑                                    │    │                                            │
│    │    │二、無期徒刑                                │    │                                            │
│    │    │三、有期徒刑：二月以上，十五年以上。但遇有加│    │                                            │
│    │    │    減時，得減至二月未滿，或加至二十年。    │    │                                            │
│    │    │四、拘役：一日以上，二個月未滿。但遇有加重時│    │                                            │
│    │    │    ，得加至四個月。                        │    │                                            │
│    │    │五 罰金：一元以上。                         │    │                                            │
├──┼──┼──────────────────────┼──┼──────────────────────┤
│2   │41  │新條文I犯最重本刑為五年以                  │    │(一)舊法第四十一條第一項前段規定，犯最重本刑為│
│    │    │   下有期徒刑以下之刑之罪，而受六個月以下有 │    │  五年以下有期徒刑以下之刑之罪，而受六個月以│
│    │    │   期徒刑或拘役之宣告者，得以新臺幣一千元、 │    │  下有期徒刑或拘役之宣告，因身體、教育、職業│
│    │    │   二千元或三千元折算一日，易科罰金。但確因 │    │  、家庭之關係或其他正當事由，執行顯有困難者│
│    │    │   不執行所宣告之刑，難收矯正之效，或難以維 │    │  ，得以一元以上三元以下折算一日，易科罰金（│
│    │    │   持法秩序者，不在此限。                   │    │  依罰金罰鍰提高標準條例廢止前第二條規定，就│
│    │    │II 前項規定於數罪併罰，其應執行之刑未逾六月 │    │  其原定數額提高為一百倍折算一日，即銀元一百│
│    │    │   者，亦適用之。                           │    │  、二百、三百元折算一日，換算成新台幣即三百│
│    │    ├──────────────────────┼──┤  、六百、九百元折算一日）。修正後則提高為以│
│    │    │舊條文I犯最重本刑為五年以                  │ˇ  │  新台幣一千、二千、三千元折算一日，比較新舊│
│    │    │   下有期徒刑以下之刑之罪，而受六個月以下有 │    │  法之適用結果，以修正前之規定，較有利於行為│
│    │    │   期徒刑或拘役之宣告，因身體、教育、職業、 │    │  人，應新刑法第二條第一項之規定，應適用修正│
│    │    │   家庭之關係或其他正當事由，執行顯有困難者 │    │  前之規定。（最高法院決議第三點(一)參照）。  │
│    │    │   ，得以一元以上三元以下折算一日，易科罰金 │    │(二)新法施行前犯併合處罰數罪中之一罪，且該數罪│
│    │    │   。                                       │    │  均該當刑法第四十一條第一項得易科罰金之規定│
│    │    │   但確因不執行所宣告之刑，難收矯正之效，或 │    │  者，其新舊法之適用：新刑法施行法第三條之一│
│    │    │   難以維持法秩序，不在此限。               │    │  第三項規定，於九十四年七月一日刑法修正施行│
│    │    │Π 併合處罰之數罪，均有前項情形，其應執行之 │    │  前犯併合處罰數罪中之一罪，且該數罪均符合第│
│    │    │   刑逾六月者，亦同。                       │    │  四十一條第一項得易科罰金之規定者，適用九十│
│    │    │                                            │    │  年一月四日修正之刑法第四十一條第二項規定，│
│    │    │                                            │    │  即適用舊法第四十一條第二項之規定（即應執行│
│    │    │                                            │    │  之刑逾六月者，應得易科罰金），以利受刑人。│
├──┼──┼──────────────────────┼──┼──────────────────────┤
│3   │51  │新條文宣告多數有期徒刑者，於各刑中之最長期以│    │新法第五十一條第五款提高多數有期徒刑合併應執│
│    │  │上，各刑合併之刑期以下，定其刑期。但不得逾三│    │行之刑不得逾三十年，新法施行後，因新法修正後│
│    │    │十年。                                      │    │提高合併應執行之最高度刑期，較舊法規定，對行│
│    │    ├──────────────────────┼──┤為人更為不利，雖非關於罪刑之變更，惟定執行刑│
│    │    │舊條文宣告多數有期徒刑者，於各刑中之最長期以│ˇ  │為科刑事項，影響及行為人刑罰之法律效果，屬刑│
│    │    │上，各刑合併之刑期以下，定其刑期。但不得逾二│    │法第二條第一項之法律變更，新法第五十一條第五│
│    │    │十年。                                      │    │款對行為人不利，應依新法第二條第一項，適用最│
│    │    │                                            │    │有利於行為人之法律，即行為時之舊法；裁判確定│
│    │    │                                            │    │前犯數罪，其中一罪在新法施行前者，亦同（最高│
│    │    │                                            │    │法院決議第五點(一)，高院座談會決議第二之八則）│
├──┼──┼──────────────────────┼──┼──────────────────────┤
│4   │62  │新條文對於未發覺之罪自首而受裁判者，得減輕其│    │(一)應為比較，舊法有利：第六十二條將原規定之必│
│    │    │刑。但有特別規定者，依其規定。              │    │  減修為得減，雖性質上屬刑罰裁量之事項，惟既│
│    │    ├──────────────────────┼──┤  影響行為人之刑罰法律效果，應屬法律變更之範│
│    │    │舊條文對於未發覺之罪自首而受裁判者，減輕其刑│ˇ  │  疇，而有第二條第一項之適用，經比較新舊法，│
│    │    │。                                          │    │  以舊法規定「必減」對行為人較為有利，應適用│
│    │    │但有特別規定者，依其規定。                  │    │  舊法（高院座談會決議第二之十則）。        │
│    │    │                                            │    │(二)「自首」之性質無關可罰性之判斷或法律效果之│
│    │    │                                            │    │  形成，故其變更應非以行為時為基準，而應依「│
│    │    │                                            │    │  自首時」作為判斷之基準。即若於新法生效前自│
│    │    │                                            │    │  首，不論裁判時新法是否生效，均應適用舊法必│
│    │    │                                            │    │  減之規定；如係在新法生效後自首，則不論行為│
│    │    │                                            │    │  時為何時，均應適用新法之規定僅得減輕其刑（│
│    │    │                                            │    │  最高法院決議）。                          │
└──┴──┴──────────────────────┴──┴──────────────────────┘
附錄：
中華民國刑法第185條之3
服用毒品、麻醉藥品、酒類或其他相類之物，不能安全駕駛動力
交通工具而駕駛者，處1 年以下有期徒刑、拘役或3 萬元以下罰
金。
中華民國刑法第284條
因過失傷害人者，處6 月以下有期徒刑、拘役或5 百元以下罰金
，致重傷者，處1 年以下有期徒刑、拘役或5 百元以下罰金。
從事業務之人，因業務上之過失傷害人者，處1 年以下有期徒刑
、拘役或1 千元以下罰金，致重傷者，處 3 年以下有期徒刑、
拘役或2 千元以下罰金。
